臺灣臺北地方法院刑事判決　　　　九十四年度易緝字第四十號
　　公　訴　人　臺灣臺北地方法院檢察署檢察官
　　被　　　告　甲○○
　　選任辯護人　林慈發律師
上列被告因偽造文書案件，經檢察官聲請簡易判決處刑（八十八
年度偵字第一三一三二號），本院認不宜以簡易判決處刑，改依
通常程序審理，經本院訊問被告後，被告於準備程序進行中就被
訴事實為有罪之陳述，本院合議庭裁定由受命法官獨任以簡式審
判程序進行審理，判決如下：
    主  文
甲○○行使偽造私文書，足以生損害於公眾及他人，累犯，處有
期徒刑參月，如易科罰金，以參佰元折算壹日。
附表所示之偽造署押及照片均沒收。
    事  實
一、甲○○前因銀行法案件，經法院判處有期徒刑一年確定，並
    於民國八十二年十月八日發監執行，而於八十三年九月十一
    日縮刑期滿執行完畢。甲○○嗣因積欠稅款遭限制出境，適
    其小學同學乙○○欲出國而委由甲○○代辦護照請領事宜，
    甲○○乃於民國八十八年三月間某日取得乙○○之國民身分
    證，甲○○即認有機可趁，乃基於偽造私文書及變造特種文
    書復持以行使之犯意，先於民國八十八年五月間某日，在臺
    北市萬華區西門町世界戲院旁之咖啡廳，交付其個人照片一
    張及乙○○國民身分證，委由一不詳姓名之成年男子，在乙
    ○○之國民身分證上換貼甲○○之照片之方式變造乙○○之
    國民身分證。旋因甲○○之不知情友人許曲（已於八十九年
    八月八日死亡）亦欲辦理出國事宜，甲○○即委由許曲以電
    話聯絡惠陽旅行社不知情之業務員張淑華辦理申領乙○○護
    照事宜，並於八十八年五月二十六日下午一時許，在臺北市
    ○○路之福華飯店內，先由甲○○填寫中華民國普通護照申
    請書，並由甲○○在該申請書之申請人欄偽造如附表所示之
    「乙○○」署名一枚，用以表示乙○○申請核發護照之意思
    表示，再由甲○○將該申請書及乙○○上開經變造國民身分
    證交付予張淑華，嗣張淑華則持向外交部領事事務局辦理申
    領護照事宜而行使之，均足以生損害於戶政機關管理戶籍資
    料及領務機關管理護照請領資料之正確性、乙○○、張淑華
    等人，嗣經外交部領事事務局查得乙○○之國民身分證係經
    變造而未予核發護照，乃於八十八年六月八日由張淑華通知
    許曲、甲○○前往惠陽旅行社領取護照時，報警當場查獲，
    並扣得如附表所示乙○○經變造之國民身分證一張（含甲○
    ○照片一張）。
二、案經內政部警政署刑事警察局移送臺灣臺北地方法院檢察署
    檢察官聲請簡易判決處刑，本院認不宜以簡易判決處刑，改
    依通常程序審理，經本院訊問甲○○後，甲○○於準備程序
    進行中就被訴事實為有罪之陳述，本院合議庭裁定由受命法
    官獨任以簡式審判程序進行審理。
    理  由
一、上揭犯罪事實，業據被告甲○○於本院審理時坦承不諱，核
    與證人張淑華於偵查及本院具結證述辦理護照申請經過大致
    相符（見八十八年度偵字第一三一三二號卷第二十、五二、
    五三、五四頁背面、本院八十九年易字第三九九號卷第七四
    至七六、一三二、一三三頁），且與證人許曲供述經過一致
    （見八十八年度偵字第一三一三二號卷第三十九背面、四十
    頁、本院八十九年度易字第三九九號卷第七十五頁），此外
    ，並有扣案經變造之乙○○國民身分證、張淑華寫給許曲之
    字條、偽造之乙○○中華民國普通護照申請書等附卷可稽（
    見本院八十九年度易字第三九九號第一二四至一二六頁、八
    十八年度偵字第一三一三二號卷第六、二二、三一、五九頁
    ）。又扣案之「乙○○」身分證，經送內政部警政署刑事警
    察局鑑驗，鑑驗結果為該身分證上黏貼相片處四周有重複黏
    貼痕跡而換貼相片係屬變造，有該局鑑驗通知書在卷可參（
    見八十八年度偵字第一三一三二號卷第二九、三十頁），足
    見被告之自白確與事實相符，本件事證明確，被告之犯行堪
    以認定，應依法論科。
二、核被告行使變造之國民身分證，係犯刑法第二百十六條、第
    二百十二條之行使變造特種文書罪，其變造特種文書之低度
    行為為行使該文書之高度行為所吸收，不另論罪，而被告變
    造國民身分證以供申請護照，所為固亦合於護照條例第二十
    三條第一項之犯罪構成要件，惟護照條例係於被告行為後始
    於八十九年五月十九日公布、同年月二十一日施行，新舊法
    比較結果，以適用舊法即刑法第二百十二條為有利於被告，
    依刑法第二條第一項後段之規定，應適用舊法，又被告行使
    偽造乙○○名義之普通護照申請書，另犯刑法第二百十六條
    、第二百十條行使偽造私文書罪，其偽造署押為偽造該私文
    書之部分行為，而偽造私文書之低度行為復為行使之高度行
    為所吸收，均不另論罪。被告與不詳姓名之成年男子，就變
    造特種文書犯行部分有犯意聯絡及行為分擔，為共同正犯。
    被告利用不知情之張淑華持偽造私文書及變造特種文書向外
    交部領事事務局行使，為間接正犯。又被告行為後，刑法第
    四十一條業已修正，並於九十年一月十日經總統公布，於九
    十年一月十二日生效，茲比較新舊法文修正之結果，其中原
    舊法第四十一條「犯最重本刑為三年以下有期徒刑以下刑之
    罪，而受六月以下有期徒刑或拘役之宣告，因身體、教育、
    職業或家庭之關係，執行顯有困難，得以一元以上三元以下
    折算一日，易科罰金」之規定，已經修正之新法擴大得易科
    罰金之範圍，凡「所犯最重本刑為五年以下有期徒刑之罪」
    ，符合前開與舊法相同之其他要件下，即得易科罰金。本件
    被告所犯刑法第二百十六條、二百十條之行使偽造私文書罪
    ，為最重本刑五年以下有期徒刑之罪，適用新法得易科罰金
    ，對被告而言，自較有利，爰依刑法第二條第一項前段之規
    定，適用裁判時新修正刑法第四十一條第一項之規定為易科
    罰金之諭知。被告所犯上開二罪間，有方法目的之牽連關係
    ，依刑法第五十五條之規定，應從一重之行使偽造私文書罪
    處斷。被告有如犯罪事實欄所載之前案及執行紀錄之事實，
    有臺灣高等法院被告全國前案紀錄表在卷可徵（見本院卷第
    四頁），其於受有期徒刑執行完畢未滿五年再犯本件有期徒
    刑以上之罪，為累犯，應依刑法第四十七條規定加重其刑。
    爰審酌被告犯罪之動機係因一時失慮、目的、手段、所生之
    危害，及其於犯後已坦認犯行顯有悔意等一切情狀，量處如
    主文所示之刑，並諭知易科罰金之折算標準，以資懲儆。而
    如附表所示之偽造署押依刑法第二百十九條規定併予宣告沒
    收，附表所示國民身分證上之照片一張，係被告所有供本件
    犯罪所用之物，業據被告供明筆錄在卷，應依刑法第三十八
    條第一項第二款宣告沒收。
三、而被告偽造乙○○名義之中華民國普通護照申請書雖未據起
    訴，惟此部分與業經起訴之行使變造國民身分證部分，有牽
    連犯之裁判上一罪關係，均如前述，自為起訴效力所及，從
    而本院自得併予審理論究，特予敘明。
據上論斷，應依刑事訴訟法第四百五十二條、第二百七十三條之
一第一項、第二百九十九條第一項前段，刑法第二條第一項、第
二十八條、第二百十六條、第二百十條、第二百十二條、第五十
五條、第四十七條、第四十一條第一項前段、第二百十九條、第
三十八條第一項第二款，罰金罰鍰提高標準條例第一條前段、第
二條，判決如主文。
本案經檢察官蕭惠菁到庭執行職務。
中　　華　　民　　國　九十四  年    六    月    三十　日
                        刑事第十庭  法　官劉煌基
上正本證明與原本無異。
如不服本判決，應於判決送達後10日內向本院提出上訴狀（應抄
附繕本）。告訴人或被害人如對於本判決不服者，應具備理由請
求檢察官上訴，其上訴期間之計算係以檢察官收受判決正本之日
期為準。
                                     書記官林妙穗
中　　華　　民　　國　九十四  年    六    月    三十　日
附表
┌──┬───────────┬───┬───────┐
│編號│應沒收物品名稱        │數量  │備註          │
├──┼───────────┼───┼───────┤
│ 一 │偽造之「乙○○」署名  │一枚  │見中華民國普通│
│    │                      │      │護照申請書申請│
│    │                      │      │人欄；見偵字第│
│    │                      │      │一三一三二號卷│
│    │                      │      │第二二頁      │
├──┼───────────┼───┼───────┤
│ 二 │乙○○國民身分證上江  │      │              │
│    │登賢之照片            │一張  │              │
└──┴───────────┴───┴───────┘
附錄論罪法條：
中華民國刑法第210條
 (偽造變造私文書罪)
偽造、變造私文書，足以生損害於公眾或他人者，處五年以下有
期徒刑。
中華民國刑法第212條
 (偽造變造特種文書罪)
偽造、變造護照、旅券、免許證、特許證及關於品行、能力服務
或其他相類之證書、介紹書，足以生損害於公眾或他人者，處一
年以下有期徒刑、拘役或三百元以下罰金。
中華民國刑法第216條
 (行使偽造變造或登載不實之文書罪)
行使第210條至第215條之文書者，依偽造、變造文書或登載不實
事項或使登載不實事項之規定處斷。
